臺灣臺東地方法院刑事判決　　　　　　　100年度訴字第145號
公　訴　人　臺灣臺東地方法院檢察署檢察官
被　　　告　鄭綠盛
上列被告因業務過失致死案件，經檢察官提起公訴（99年度偵字
第1525號），被告於準備程序中為有罪之陳述，經本院合議庭裁
定由受命法官獨任進行簡式審判程序，判決如下：
    主  文
鄭綠盛犯業務過失致人於死罪，處有期徒刑壹年貳月。緩刑肆年
。
    犯罪事實
一、鄭綠盛領有中華民國紅十字會水上安全救生員證書，而具有
    浮潛指導員資格，其於民國98年6月間係以指導遊客從事浮
    潛、浮游活動為業務之人。98年6月14日陳楊釵與夫婿陳國
    寶因參加旅行社舉辦之蘭嶼綠島旅遊行程，而前往綠島，並
    於同日上午10時許，至林志龍所經營位於臺東縣綠島鄉○○
    村○○路115號之「志龍休閒坊」租用浮游用具後，復委由
    林志龍僱用鄭綠盛指導其等從事浮游活動（屬潛水之一種，
    係從事水面浮游欣賞海底景觀，不操作下潛動作之活動），
    鄭綠盛遂於同日上午10時許，帶領陳楊釵、陳國寶及其他遊
    客至臺東縣綠島鄉石朗浮潛區（下稱石朗浮潛區）附近之開
    放海域從事浮潛活動，鄭綠盛明知在開放水域進行浮游活動
    係屬高風險之活動，應注意遊客從事浮游活動需有教練陪同
    指導，不得放任遊客單獨從事浮游活動，並應提供浮具等額
    外浮力予遊客，以保障遊客安全，避免發生意外，而依當時
    之情形，並無不能注意之情事，竟疏未注意，於陳楊釵穿戴
    面鏡、呼吸管、救生衣、防寒衣、防滑鞋等裝備後，未提供
    陳楊釵救生圈，復放任陳楊釵獨自在上開浮潛區附近開放海
    域從事浮游活動，即帶領其他遊客（其等係套著救生圈或扶
    在救生圈旁邊前進）前往他處浮游，致陳楊釵因欠缺專業人
    員在旁照護監督而溺水，而身旁亦無人可及時救助，嗣鄭綠
    盛見陳楊釵在水面上未有動靜，始至陳楊釵處查看，方發現
    溺水，乃在其他現場人員協助下共同救起陳楊釵後，緊急送
    往綠島衛生所急救，復於同日中午12時40分許轉至馬偕醫院
    臺東分院救治，再於98年6月18日晚間11時許，轉至臺灣大
    學附設醫院救治後，延至於98年6月19日上午11時59分許，
    仍因溺水導致缺氧性腦病變，不治死亡。
二、案經陳國寶及陳楊釵之子陳澤榮訴由臺灣板橋地方法院檢察
    署呈請臺灣高等法院檢察署檢察官令轉臺灣臺東地方法院檢
    察署檢察官偵查起訴。
    理  由
壹、程序事項
    被告鄭綠盛所犯者非為死刑、無期徒刑、最輕本刑為3年以
    上有期徒刑之罪或高等法院管轄第一審案件，其於準備程序
    進行中，先就被訴事實為有罪之陳述，經告知其簡式審判程
    序之旨，並聽取公訴人、被告之意見後，本院合議庭依刑事
    訴訟法第273條之1第1項之規定，裁定由受命法官獨任以簡
    式審判程序進行本案之審理。
貳、實體事項
一、認定犯罪事實所憑證據
（一）上揭犯罪事實，業據被告鄭綠盛於本院準備程序及審理時
      坦承不諱，核與證人即告訴人陳國寶於警詢及偵查中、證
      人林志龍、邱義展、李美霞、陳美櫻、吳金全、黃卿華、
      潘商哲各於警詢、偵查中之證述情節相符，且被害人陳楊
      釵於溺水後，導致缺氧性腦病變，而於98年6月19日上午
      11時59分死亡之事實，業據臺灣板橋地方法院檢察署檢察
      官督同檢驗員相驗屬實，並製有相驗筆錄、相驗屍體證明
      書、檢驗報告書各1份以及相驗照片20張在卷可憑，足認
      被告上開自白與事實相符，堪以採信。
（二）按所謂潛水是指浮游、浮潛、水肺潛水等三種活動，其中
      浮游係指穿戴面鏡、呼吸管、防寒衣、防滑鞋、浮力背心
      、手套等，從事水面浮游欣賞海底景觀的活動，不操作下
      潛動作；而浮潛指係指穿戴面鏡、呼吸管、防寒衣、防滑
      鞋、蛙鞋、手套等，從事水面時而浮游時而下潛欣賞海底
      景觀的活動。又帶客浮游活動業者應提供參與者於浮游活
      動中該有的設備，個人裝備項目如下：面鏡、呼吸管、防
      滑鞋、防寒衣、救生衣、手套等裝備，同時帶隊教練在必
      要時也應攜帶足夠的浮具（例如救生圈）適時的提供參與
      者額外的浮力，以保障參與者的安全；再合格教練應全程
      陪同參與者，由入水點的指導入水方式至入水後的浮游過
      程直至安全上岸為止，合格教練應有義務指導及維護參與
      者的安全；參與者付費給業者參與浮游活動，於浮游活動
      過程中業者應全程維護參與者的安全，在此期間，業者應
      掌握參與者的任何動向，即使活動型態屬自由活動，業者
      也應負起監管安全的責任，決不能讓參與者獨自活動，此
      經中華民國浮潛協會以100年3月7日浮協字第10003002號
      函文闡釋明確（見98年度偵字第1525號偵查卷宗第12頁）
      。查案發當日被害人穿戴面鏡、呼吸管、救生衣、防寒衣
      、防滑鞋等裝備，以從事浮游活動（見99年度他字第14號
      偵查卷宗第23頁所附照片），被告為被害人之浮游活動指
      導員，其於上揭時間帶領被害人前往石朗浮潛區時，放任
      被害人獨自在岸邊海域自行浮游，且因未攜帶足夠數量之
      救生圈，而未給予被害人救生圈，提供被害人額外之浮力
      ，即帶領其他遊客（其等係套著救生圈或扶在救生圈旁邊
      前進）前往他處浮游，而未全程照護、監管被害人，嗣被
      害人因自行從事浮游活動而溺水，經緊急送醫後仍不治死
      亡，被告違反上開注意義務甚為明確，並造成被害人溺水
      死亡之結果，其過失行為與被害人死亡結果間，具有相當
      因果關係，自應負過失責任。是本案罪證明確，被告犯行
      洵堪認定，應依法論科。
二、論罪科刑
（一）按刑法上所謂業務，係指個人基於其社會地位繼續反覆所
      執行之事務。查被告鄭綠盛領有中華民國紅十字會水上安
      全救生員證書，而具有浮潛指導員之資格，其於案發時係
      以指導遊客從事浮潛、浮游活動為業務之人；又被告係中
      華民國紅十字會辦理「96年新訓水上救生人員（複訓）」
      之合格人員，因該訓練計畫課程包含浮潛指導學程，複訓
      者訓練合格，因此列為具備合格浮潛指導員資格之人員等
      事實，業據被告供認明確，復有被告持有之中華民國紅十
      字會水上安全救生員證書影本及交通部98年8月4日交路（
      一）字第0980007171號函文各1份在卷可憑。是核其所為
      ，係犯刑法第276條第2項業務過失致人於死罪。
（二）爰審酌被告係浮潛活動之專業人士，以收受報酬帶領遊客
      在綠島海域從事浮潛、浮游活動為業，本應充分發揮專業
      及提供足夠浮游器具，使遊客在其指導下安全完成活動，
      縱遊客有獨自從事浮游活動之想法，其亦不應放任不諳浮
      游風險之遊客獨自從事活動，其因一時疏失，任由被害人
      於岸邊海域從事浮游活動，使被害人在欠缺專業指導下自
      行從事浮游活動，復未提供輔助浮力之救生圈，於被害人
      溺水後，又乏人在旁立即施予救助，致不幸溺水身亡，其
      所為實有負專業及被害人所託，自有可責；兼衡被告業於
      98年6月30日與告訴人陳國寶、陳澤榮及被害人其他家屬
      達成和解，並給付和解金完訖之事實，此有和解書、收據
      、匯款回條影本各1份在卷可稽；且告訴人陳國寶於本院
      準備程序中陳明其因本件刑事過失責任不明，保險公司不
      願理賠，故對被告提出告訴乙情；暨被告之家庭、經濟狀
      況（職業為臨時工、收入不佳、有年老母親需撫養）、智
      識程度（國小肄業）、及其業因本案不再從事浮潛指導員
      工作、於本院審理時坦承過失之態度、告訴人陳國寶對本
      案意見等一切情狀，量處如主文所示之刑。
（三）末查被告未曾因故意犯罪受有期徒刑以上刑之宣告，此有
      臺灣高等法院被告前案紀錄表在卷可考，其因一時疏失，
      致觸法網，經此偵審程序及科刑之教訓，應能知所警惕而
      無再犯之虞，且被告已與告訴人陳國寶、陳澤榮及被害人
      其他家屬達成和解，並給付和解金完訖，而目前亦不再從
      事浮潛指導員工作，本院認上開宣告之刑以暫不執行為適
      當，爰依刑法第74條第1項第1款併宣告緩刑4年，以啟自
      新。
據上論斷，應依刑事訴訟法第273條之1第1項、第299條第1項前
段，刑法第276條第2項、第74條第1項第1款，刑法施行法第1條
之1第1項、第2項前段，判決如主文。
本案經檢察官黃建銘到庭執行職務。
中    華    民    國   100    年    8     月    11    日
                  刑事第一庭  法  官  陳鈺雯
以上正本證明與原本無異。
如不服本判決應於收受送達後10日內向本院提出上訴書狀，並應
敘述具體理由；其未敘述上訴理由者，應於上訴期間屆滿後20日
內向本院補提理由書（均須按他造當事人之人數附繕本）。「切
勿逕送上級法院」。告訴人或被害人對於本判決如有不服，請書
具不服之理由狀，請求檢察官上訴者，其上訴期間之計算係以檢
察官收受判決正本之日期為準。
                              書記官  廖丁逸
中    華    民    國   100    年    8     月    11    日
附錄本案論罪科刑法條：
中華民國刑法第276條
因過失致人於死者，處 2 年以下有期徒刑、拘役或 2 千元以下
罰金。
從事業務之人，因業務上之過失犯前項之罪者，處 5 年以下有
期徒刑或拘役，得併科 3 千元以下罰金。